【裁判字號】    89,自,740
【裁判日期】    890930
【裁判案由】    詐欺等
【裁判全文】
臺灣臺中地方法院刑事裁定                          八十九年度自字第七四號
    自  訴  人  乙○○
    被      告  丙○○
                甲  ○
右列被告因詐欺等案件，經自訴人提起自訴，本院裁定如左：
    主    文
自訴駁回。
    理    由
一、本件自訴意旨略稱：緣自訴人乙○○於民國（下同）八十四年六月標得會款新台
    幣（下同）二十三萬六千元，悉數全借給被告丙○○，那知被告取款後，部分拿
    給被告甲○，且行蹤不明而置之不理，而電話中被告甲○允諾擔保，且被告丙○
    ○拿被告甲○身分證影本一份給自訴人，而被告丙○○除寫保管條一份及開立十
    七張本票分攤還款，距今尚無音信及行縱不明，被告置之不理，顯被告之犯行已
    惡意詐騙自訴人，因認被告丙○○、甲○二人涉有詐欺、侵占罪嫌云云。
二、按法院或受命法官於自訴案件第一次審判期日前訊問及調查結果，如認為案件有
    刑事訴訟法第二百五十二條至第二百五十四條之情形者，得以裁定駁回其自訴，
    同法第三百二十六條第三項定有明文。又告訴人（自訴人亦同）之告訴，係以使
    被告受刑事訴追為目的，是其陳述是否與事實相符，仍應調查其他證據以資審認
    ；且認定不利於被告之事實，須依積極證據，苟積極證據不足為不利於被告事實
    之認定時，即應為有利於被告之認定，更不必有何有利之證據，最高法院五十二
    年台上字第一三００號、三十年上字第八一六號分別著有判例，可資參照，合先
    說明。
三、本件自訴人認被告丙○○、甲○犯刑法第三百三十九條第一項詐欺罪、第三百三
    十五條之侵占罪嫌，係以被告丙○○向其借款後，屆期未予償還，且尋覓被告無
    著，而被告甲○在電話答應為被告丙○○擔任保證人，且有被告丙○○所開立之
    本票十七紙、存證信函及被告甲○之國民身分證影本在卷，為其依據。惟查，自
    訴人乙○○於本院調查時自承：「（錢係何時向你借得？）被告丙○○當初要向
    我借錢他說他有困難，我知道他有向地下錢莊借三萬元，知道他有困難，我幫他
    還三萬元，我拿出三萬元，與被告丙○○一起拿去還地下錢莊。還了以後他又有
    困難，我跟了兩個會，其中壹個會雖用我的名字參加，但其實是被告丙○○的，
    他後來把會標走，沒有再繳後來的會款，我幫他還了二十三萬多，後來陸陸續續
    又跟我拿了錢，連之前的三萬元，共有廿五萬左右。」、「（他從是何業？）他
    沒有固定工作，據我所知他還有欠銀行貸款。」、「（知道他的情況為何還借款
    給他？）我基於朋友幫他，他說他有錢就會還我，我基於好心。」、「（為何要
    告被告甲○？）他跟我借了廿五萬多，我告訴他借了那麼多，你要找人來作保，
    他就拿甲○的身分證影本給我，後來與甲○電話中他有同意說要作保，並在標會
    前就有這麼說，我才借他。」等語。如是，以自訴人即已明知被告丙○○並無固
    定職業，且向地下錢莊借款無法償還，嗣又陸續在被告丙○○有困難時，在前債
    未清情形下，基於朋友之誼，伸出援手幫助被告丙○○，則被告丙○○對於自訴
    人又有何施用詐術，致自訴人陷於錯誤之可言；至於被告甲○，亦僅係在自訴人
    要求下，答應為被告丙○○擔任保證人，更難認被告甲○對於自訴人又有何施用
    詐術，致自訴人陷於錯誤之可言。況且，民事債務當事人間，若有未依債務本旨
    履行給付之情形，在一般社會經驗而言，原因非一；其因不可歸責之事由無法給
    付，或因合法得對抗他造主張抗辯而拒絕給付，甚至債之關係成立後，始行惡意
    遲延給付，皆有可能，非必出於自始無意給付之詐欺犯罪一端。矧，自訴人於本
    院調查時，亦表示：「請求撤回本件自訴。給被告機會。」等語，顯見本件應屬
    民事借貸、保證之私權糾葛。又刑事被告依法不負自證無罪之義務，故在別無積
    極證據之情形下，自難違反刑事訴訟法第一百五十四條之規定，以被告單純債務
    不履行之狀態，推定被告自始即有不法所有之意圖而施用詐術，並以此認定被告
    二人有何侵占犯行可言。此外，復查無積極證據足認自訴人所指訴之犯罪事實為
    真實，應認被告犯罪嫌疑尚屬不足，依照首開說明，本件自訴應予駁回。
據上論斷，應依刑事訴訟法第三百二十六條第三項、第二百五十二條第十款，裁定如
主文。
中      華      民      國    八十九    年      九      月     三十     日
                                臺灣臺中地方法院刑事第四庭
                                    法  官  顏    世    傑
右正本證明與原本無異。
如不服本裁定，應於送達後五日內，向本院提出抗告狀。
                                    書記官
中      華      民      國    八十九    年      十      月     二       日


司法院資訊處製作；財團法人民間司法改革基金會備份。
